---
title: | 
    | Seminar Programmiersysteme
    | T52: testthat - Testing in R
author: |
    | 
    | Adrian Stämpfli
    | Matr.Nr. 9529020
    | 
header-includes: \usepackage[ngerman]{babel} \usepackage{graphicx} \usepackage{float} \pagenumbering{roman} 
output:
  pdf_document:
    fig_caption: yes
    highlight: tango
    number_sections: yes
    toc: yes
date: | 
    |  
    | `r format(Sys.time(), '%B %d, %Y')`
documentclass: report
geometry: margin=1in
fontfamily: mathpazo
fontsize: 11pt
bibliography: bibliography.bib
preamble: |
  % Any extra latex you need in the preamble
abstract: |
  Die Schweizer Sanitätsnotrufzentralen bearbeiten jährlich mehr als 580‘000 medizinische Notrufe, aus welchen ca. 450’000 Einsätze für die Rettungsdienste entstehen. Die effiziente Disposition und Bearbeitung dieser Einsätze ist eine grosse Herausforderung. `sim911` simuliert die Hilfsfristerreichung und erlaubt es verschiedene Massnahmen wie Stützpunktverschiebungen, temporäre Stützpunkte oder Veränderungen der Dienstpläne zu bewerten. Hierzu nutzt `sim911` historische Einsatzdaten, eine Dispositionsstrategie sowie Stützpunkte und Dienstpläne als Eingaben und berechnet daraus verschiedene für das Rettungswesen relevante Kennzahlen und grafische Auswertungen. `sim911` wurde im Rahmen eines KTI geförderten Projektes (KTI 15782.1 PFES-ES) entwickelt und bereits in mehreren Praxisprojekten erfolgreich angewandt. `sim911` wird durch das Institut für Modellbildung und Simulation aktiv weiterentwickelt.
---

```{r global_options, include=FALSE}
knitr::opts_chunk$set(fig.pos = 'H')
```

\newpage
\pagenumbering{arabic} 

# Einführung in R  
## Was ist R?  
[siehe @Peng2014, Abschnitt 2]  
..und [@Wickham2017, Abschnitt 1.3.2 und 1.4 - 1.6]

## Warum R?  
Nützlich für Scientific Computing und Data Sciences. [@Peng2014, Introduction]

\newpage

# Testing in R  

## Warum Testing?  
[@Wilson2014, Abschnitt "Plan for Mistake" und Einführung]
[@Hunt2000]

## Testing Approaches  

[@Hunt2000], [@Wilson2014]

### Testing in der Konsole  
R ist eine Skriptsprache. Das heisst jede Zeile Code kann zu jedem Zeitpunkt ohne Compilieren ausgeführt werden. R Programmierer nutzen diese Eigenschaft typischerweise sehr intensiv: Bei der Entwicklung einer Funktion werden die einzelnen Bestandteile direkt in der Konsole getestet, korrigiert und danach im Skript platziert. Das heisst das Testing in der Konsole ist typischerweise die erste Variante, wie R Code getestet wird. [@Wickham2011] schreibt hierzu: "es ist nicht so, dass wir unseren Code nicht testen, aber wir speichern die Tests nicht..." (ganzer Abschnitt evtl.)



## Testing Frameworks

### testit

### testthat
[@Wickham2015], [@Wickham2011]


```{r}
library(testthat)

add <- function(x, y) {
  return(x + y)
}

test_that("add works", {
  expect_equal(add(2, 2), 4)
  expect_error(add("2", 2))
})
```


### RUnit und svUnit

# Testthat  
[@Wickham2015], [@Wickham2011]

\newpage

# Nützliche Erweiterungen  
`testthat` kann sinnvoll erweitert werden.  

## `devtools`  


## `assertthat`  

## `covr`  
[@Hester2017]


\newpage

# Zusammenfassung des Vorgetragenen und Bewertung der Ergebnisse

\newpage

\listoffigures

# Literatur





