---
title: | 
    | Seminar Programmiersysteme
    | T52: testthat - Testing in R
author: |
    | 
    | Adrian Stämpfli
    | Matr.Nr. 9529020
    | 
header-includes: \usepackage[ngerman]{babel} \usepackage{graphicx} \usepackage{float} \pagenumbering{roman} 
output:
  pdf_document:
    fig_caption: yes
    highlight: tango
    number_sections: yes
    toc: yes
date: | 
    |  
    | `r format(Sys.time(), '%B %d, %Y')`
documentclass: report
geometry: margin=1in
fontfamily: mathpazo
fontsize: 11pt
bibliography: bibliography.bib
preamble: |
  % Any extra latex you need in the preamble
abstract: |
  Test Your Software, or Your Users Will
---

```{r global_options, include=FALSE}
knitr::opts_chunk$set(fig.pos = 'H')
```

\newpage
\pagenumbering{arabic} 

# Einführung in R  
## Was ist R?  
R ist eine Programmiersprache.[^11]  
[siehe @Peng2014, Abschnitt 3.1 - 3.8]  

..und [@Wickham2017, Abschnitt 1.3.2 und 1.4 - 1.6]

### RStudio  
[@Wickham2017, Abschnitt 1.4.2]

## Warum R?  
Nützlich für Scientific Computing und Data Sciences. [@Peng2014, Introduction]

[^11: https://www.r-project.org/]

\newpage

# Testing in R  

## Warum Testing?  
[@Wilson2014, Abschnitt "Plan for Mistake" und Einführung]
[@Hunt2000]

## Testing Approaches  

[@Hunt2000], [@Wilson2014]

### Testing in der Konsole  
R ist eine Skriptsprache. Das heisst jede Zeile Code kann zu jedem Zeitpunkt ohne Compilieren ausgeführt werden. R Programmierer nutzen diese Eigenschaft typischerweise sehr intensiv: Bei der Entwicklung einer Funktion werden die einzelnen Bestandteile direkt in der Konsole getestet, korrigiert und danach im Skript platziert. Das heisst das Testing in der Konsole ist typischerweise die erste Variante, wie R Code getestet wird. [@Wickham2011] schreibt hierzu: "es ist nicht so, dass wir unseren Code nicht testen, aber wir speichern die Tests nicht..." (ganzer Abschnitt evtl.)



## Testing Frameworks

### testit

### testthat
[@Wickham2015], [@Wickham2011]


```{r}
library(testthat)

add <- function(x, y) {
  return(x + y)
}

test_that("add works", {
  expect_equal(add(2, 2), 4)
  expect_error(add("2", 2))
})
```


### RUnit und svUnit

# Testthat  
[@Wickham2015], [@Wickham2011]

\newpage

# Nützliche Erweiterungen  
`testthat` kann sinnvoll erweitert werden.  

## `devtools`  


## `assertthat`  

## `covr`  
[@Hester2017]


\newpage

# Zusammenfassung des Vorgetragenen und Bewertung der Ergebnisse

\newpage

\listoffigures

# Literatur





